最高法院民事判決　　　　　　　　　　　　　　　八十七年度台上字第一六四二號
　　上 訴 人　何木燕
　　被上訴人　陳達和
右當事人間請求損害賠償事件，上訴人對於中華民國八十六年十月二十七日台灣高等
法院判決（八十五年度訴字第二三○號），提起上訴，本院判決如左：
    主  文
上訴駁回。
上訴訴訟費用由上訴人負擔。
    理  由
本件上訴人主張：被上訴人為專業代書，明知伊與訴外人何素梅、何碧雲、何素蘭等
四人所共商出售之坐落基隆市信義區○○○段深澳坑小段第二○四之四號等十四筆土
地，並無決議「按持分分配價款」情事，竟於受任辦理系爭土地之所有權移轉登記時
，未盡受任人之義務與共同被告郭能（業經撤回起訴）勾串，擅自在不動產買賣契
約書第二條買賣總價款正下方，加註「按持分分配價款」字樣，致買受人拒付部分之
第二期及第三期價款，使伊遭受相當於利息新台幣（下同）一百五十八萬四千六百元
損失等情。爰於刑事訴訟程序附帶提起民事訴訟，依侵權行為之法律關係，求為命被
上訴人如數給付並加付法定遲延利息之判決。
被上訴人則以：縱伊有不法侵害上訴人之權利，而應負損害賠償責任，然此項請求權
已因二年之時效完成而消滅等語。資為抗辯。
原審依調查證據為辯論之結果，以：查本件上訴人提起附帶民事訴訟，係依民法第一
百八十四條侵權行為之法律關係請求被上訴人賠償損害，惟於民國八十五年十二月二
日主張除依侵權行為之法律關係為請求外，並另追加依民法第五百四十四條委任之法
律關係請求損害賠償，復於八十六年一月二十一日主張原依侵權行為之法律關係請求
，因已超過二年消滅時效之規定，改依委任之法律關係請求損害賠償。上訴人就前開
訴訟標的之追加與變更，被上訴人已當庭表示不同意，且顯然有礙被上訴人之防禦及
訴訟之終結。是上訴人所為訴之追加與變更，於法不合，無由准許，故僅就原訴予以
裁判。次查上訴人於八十二年一月十一日即以汐止郵局第三支局第四號存證信函通知
被上訴人應負責賠償其所受之一切損失，此有存證信函影本附卷可稽。是上訴人於八
十二年一月十一日即已知有損害及賠償義務人，然竟遲至八十五年三月二十日始提起
本件附帶民事訴訟，有刑事附帶民事訴訟狀在卷可稽。則上訴人對於被上訴人之侵權
行為損害賠償請求權已罹二年時效而消滅，被上訴人提出時效抗辯，自屬於法有據。
從而上訴人請求被上訴人賠償損害，洵非正當。為其心證之所由得，因而駁回上訴人
之訴，經核於法並無違誤。查上訴人雖於原審主張，若非訴外人吳錦財等給於被上訴
人相當之好處，被上訴人何以致之？其所獲之不法利益，即屬不當得利。被上訴人因
本犯行而致之民事責任，兼侵權行為賠償及不當得利返還而有之（見原審卷第二○八
頁背面）。然上訴人於本件訴訟僅就被上訴人之侵權行為請求賠償利息一百五十八萬
四千六百元之損害而已，並未對被上訴人所獲之不法利益，即不當得利主張其金額，
請求返還（見原審卷第七五頁）。矧上訴人於原審審理時，因損害發生已超過二年消
滅時效，亦僅主張改依委任之法律關係請求損害賠償，未曾主張改依不當得利之法律
關係請求（見原審卷第二二一頁）。且縱有此之所謂不當得利，亦非被上訴人犯罪致
生上訴人之損害，上訴人不得於刑事訴訟提起附帶民事訴訟，請求返還。又按民事訴
訟法第二百五十六條第三款所謂情事變更，係指客觀之情事有所變更，無由達訴之目
的，而有變更最初聲明之必要者而言。上訴人對於被上訴人之侵權行為損害賠償請求
權因罹二年時效而消滅，係民法第一百九十七條所規定侵權行為所生之損害賠償請求
權時效消滅之規定，並非客觀之情事有所變更，自無民事訴訟法第二百五十六條第三
款之適用。上訴論旨，猶執前詞並就原審認定事實及適用法律之職權行使，指摘原判
決違背法令，求予廢棄，非有理由。至原審對於上訴人所提不合法追加或變更之訴，
雖未於判決主文記明一併駁回，亦僅生裁定更正之問題，併此明。
據上論結，本件上訴為無理由，依民事訴訟法第四百八十一條、第四百四十九條第一
項、第七十八條，判決如主文。
中      華      民      國    八十七    年      七      月     十七     日
                              最高法院民事第三庭
                                  審判長法官  范  秉  閣
                                        法官  朱  建  男
                                        法官  曾  煌  圳
                                        法官  許  澍  林
                                        法官  鄭  玉  山
      右正本證明與原本無異
                                              書  記  官
中      華      民      國    八十七    年      七      月    三十一    日
